臺灣高雄地方法院交通事件裁定　　　　 97年度交聲字第439號
原處分機關　交通部公路總局高雄區監理所
異　議　人
即受處分人　丙○
　　　　　　　　　　樓
上列異議人即受處分人因違反道路交通管理處罰條例案件，對於
交通部公路總局高雄區監理所民國97年1 月25日所為之處分（原
處分案號：高監營裁字裁80-B00000000號）聲明異議，本院裁定
如下：
    主  文
異議駁回。
    理  由
一、按汽車（包括機器腳踏車）駕駛人，行經有燈光號誌管制之
    交岔路口闖紅燈者，處新臺幣（下同）1,800 元以上5,400
    元以下罰鍰，道路交通管理處罰條例第3 條第8 款、第53條
    第1 項定有明文。又按汽車駕駛人有前開第53條規定之情形
    者，除依該條處罰鍰外，並予記違規點數3 點，同條例第63
    條第1 項第3 款亦有明文規定。
二、本件原處分機關交通部公路總局高雄區監理所係以：異議人
    即受處分人丙○於民國96年11月4 日中午12時10分許，騎乘
    車牌號碼YMS-398 號重型機車（下稱系爭機車），由北往南
    方向行駛於高雄市楠梓區○○○路慢車道，於行經高楠公路
    與中華社區路口時，闖紅燈直行高楠公路，適舉發單位高雄
    市政府警察局交通警察大隊第四中隊第七分隊員警戊○○、
    丁○○於該處值勤，遂以異議人駕車行經有燈光號誌管制之
    交岔路口闖紅燈為由，依違反道路交通管理處罰條例第53條
    第1 項之規定掣單舉發，嗣受處分人提出申訴，經原處分機
    關函請舉發單位調查結果，仍認受處分人確有前開違規行為
    ，原處分機關乃依上開條文、違反道路交通管理事件統一裁
    罰基準及處理細則（下稱處理細則）第43條、第44條及第67
    條等規定，於97年1 月25日以高監營裁字裁80-B00000000號
    違反道路交通管理事件裁決書裁處受處分人罰鍰2,700 元，
    並記違規點數3 點在案。
三、聲明異議意旨略以：異議人於上揭時間騎乘系爭機車於高楠
    公路，欲通過高楠公路與中華社區路口時，因看到號誌正轉
    換為黃燈，而異議人當時車速為60公里，又僅距離路口約30
    至50公尺，遂加速通過該路口，之後就被員警攔下，異議人
    當時有向執勤員警解釋僅係闖黃燈而未闖紅燈，但員警均不
    理會而執意開單，卻又提不出照片或影片可資證明，僅以其
    目視即主觀認定異議人有闖紅燈，況且在異議人後方有2 位
    騎乘機車之人跟著異議人通過該路口，也都被警察攔下舉發
    闖紅燈，亦都有當場向員警辯解未闖紅燈；復依行政程序法
    第7 條之規定，如有多種同樣能達成目的之方法時，應選擇
    對人民權益損害最少者，是原處分機關裁決異議人罰鍰2,70
    0 元，顯然違反比例原則云云。
四、經查：
    (一)異議人於96年11月4 日中午12時10分許，騎乘系爭機車由
      北往南方向行駛於高雄市楠梓區○○○路慢車道，於行經
      高楠公路與中華社區路口時，確有闖越紅燈直行高楠公路
      之行為乙情，業據證人即本件舉發員警戊○○於本院審理
      中結證稱：本件交通違規係由伊所舉發，而當天上午11時
      至下午1 時，伊與丁○○員警一起執行巡邏勤務，於經過
      高楠公路與中華社區路口時，因發現該處闖紅燈之情形頗
      為頻繁，為了嚇阻交通違規並確保行車安全，所以伊與丁○○就在該路口西南角高楠公路慢車道上以攔停之方式取
      締闖紅燈，而於當天中午12時10分許，伊發現有1 部重型
      機車由北而南方向行駛於高楠公路慢車道，因上開路口北
      往南方向之號誌與高楠公路924 巷路口之號誌同步，而當
      時伊發現高楠公路924 巷南北向之號誌已經是紅燈，且南
      北向快車道之汽車均已停止，另該路口東西向原在待轉區
      停等之機車均已開始起步，但該部機車當時還未進入路口
      ，係過了大約5 秒後才進入路口通過，所以伊就在該部機
      車通過路口後予以攔檢並告發闖紅燈；異議人當天確實有
      向伊辯稱只是闖黃燈，但因當時南北向之汽車均已經停止
      ，且伊是在看到高楠公路924 巷路口之號誌已經變為紅燈
      時，伊才注意看離路口還有一段距離之機車是否仍然直行
      通過路口，才會舉發這些機車闖紅燈，伊並不是看到高楠
      公路924 巷路口之號誌變為紅燈後，就馬上進行攔檢，而
      是會等一段時間，所以異議人之闖紅燈非常明確等語明確
      （參見本院卷第29至32頁），核與證人丁○○警員於本院
      審理中結證稱：伊於96年11月4 日上午11時至至下午1 時
      有與戊○○警員一同執行巡邏勤務，而戊○○舉發本件交
      通違規時，伊也有在場，當時戊○○站在前方攔檢，伊站
      在後方輔助並警戒，若機車經攔停沒有停車，伊就可以馬
      上記下車號，這是伊等攔停勤務規畫之方式；伊有目睹異
      議人闖紅燈之經過，伊是先看到高楠公路924 巷路口之號
      誌已經轉換為紅燈，南北向之車子均已經停止，且由高楠
      公路要東西向轉往中華社區之機車均已經起步，但過約3
      秒後異議人仍然通過路口闖越紅燈直行，所以戊○○就舉
      發異議人闖紅燈，異議人當時不是闖黃燈等語情節相符（
      參見本院卷第33至36頁），並有高雄市政府警察局交通警
      察大隊第四中隊第七分隊96年11月4 日勤務分配表1 紙（
      參見本院卷第23頁）及證人戊○○所繪製之現場圖1 紙（
      參見本院卷第24頁）在卷可稽。
    (二)至異議人雖以前揭情詞置辯；惟查，異議人於前揭時、地
      確有駕車行經有燈光號誌管制之交岔路口而闖紅燈之交通
      違規行為，業據證人戊○○、丁○○於本院審理中結證明
      確，已如前述，而證人戊○○、丁○○雖均為本件舉發員
      警，惟渠等到庭所陳述之上開舉發經過，經查尚無違反經
      驗或論理法則之處，且遍查本件卷存證據資料，亦無任何
      積極證據足以證明上開證人前揭所述係虛偽不實，亦無足
      可顯信上開證人陳述不可採信之品性證據或前科證據存在
      ，自不得僅因上開證人為本件開單舉發異議人之員警，即
      遽予否認渠等2 人上開證述之可信性，況上開證人與異議
      人間素昧平生，並無仇隙嫌怨，而警員執行公務時，本身
      即受有行政懲處責任之監督，且渠等到庭具結作證，更係
      以刑事責任擔保渠等證言之真實性，從而，證人戊○○、
      丁○○於本院審理中所結證前情，應堪採信屬實。況且，
      證人戊○○、丁○○舉發本件交通違規時係日間中午，天
      色良好，而證人戊○○並無近視，亦未配戴眼鏡，另證人
      丁○○執行交通勤務已有15年以上等節，業據證人戊○○
      、丁○○於本院審理中結證無訛（參見本院卷第31、34頁
      ），佐以由上開證人舉發本件交通違規時所站立之位置觀
      之，渠等確可清楚目視高楠公路與中華社區路口情形，其
      間並無遭障礙物遮蔽視線而造成視野死角之情形，有現場
      照片6 幀及前揭現場圖1 紙附卷可據（參見本院卷第20至
      22、24頁），足見上開證人亦無因遭障礙物遮蔽或視線不
      佳而有錯看之虞。再本件異議人於上揭時間駕車行經前揭
      路口闖越紅燈而遭員警戊○○、丁○○攔停之同一時間，
      騎乘車牌號碼JG7-387 號重型機車之甲○○及騎乘車牌號
      碼OPA-809 號重型機車之乙○○，亦均因闖越紅燈之交通
      違規行為而遭警攔停開單舉發，然是時渠等2 人並未向員
      警爭執未闖紅燈乙情，業據證人甲○○於本院審理中結證
      稱：伊於96年11月4 日中午12時10分許，有騎乘車牌號碼
      JG 7-387號重型機車在高楠公路與中華社區路口紅燈直行
      而被警察取締違規，伊並未就本件交通違規向監理機關提
      出申訴或向法院聲明異議，伊不太記得當天被舉發之經過
      細節，伊只記得是在通過路口後就有警察將伊等一群機車
      攔下，警察並有向伊表示伊闖紅燈，但伊並未與警員爭執
      未闖紅燈等語明確（參見本院卷第18至50、54、55頁），
      亦據證人乙○○於本院審理中結證稱：伊於96年11月4 日
      中午12時10分許，有騎乘車牌號碼OPA-809 號機車在高楠
      公路與中華社區路口紅燈直行遭警察取締闖紅燈，當時有
      很多部機車同時通過路口，而伊是看到紅燈未停車即直接
      通過路口遂遭警察攔檢開單，伊並沒有向警員爭執未闖紅
      燈，也未就本件交通違規向監理機關提出申訴或向法院聲
      明異議等語綦詳（參見本院卷第51至54頁），並有高雄市
      政府警察局舉發違反道路交通管理事件通知單2 紙附卷可
      參（駕駛人分別為甲○○及乙○○，參見本院卷第17、18
      頁），益徵證人戊○○、丁○○前揭結詞非虛，亦足證異
      議人辯稱：伊僅係闖黃燈而非闖紅燈，在伊後方有2 位騎
      乘機車之人跟著伊通過路口遭警攔下，也都有當場向員警
      辯解未闖紅燈云云，尚與事實不符，自難逕予採信而據為
      有利異議人之認定。
    (三)再者，本件異議人前揭駕車行經有燈光號誌管制之交岔路
      口而闖紅燈之交通違規行為，如有監視錄影器錄影或拍照
      存證之物證資料，固可免除不必要之爭議，然員警執行交
      通勤務，依法並未要求就任何違規事項均必須錄影或拍照
      存證，此觀道路交通管理處罰條例第7 條之2 亦規定在當
      場不能或不宜攔截舉發之情況下，可逕行舉發之意旨即明
      ，且因此等違規情事均發生於一剎那之間，除非恰有錄影
      設備或得拍攝快速移動畫面之照相設備，否則要求值勤警
      員或舉發機關需緊急錄影或拍照後以此為證，未免與執行
      勤務之實況相悖，並難以實行，故於因無法及時攝影取證
      之情況下，如無其他證據顯示舉發員警有誤認或故意構陷
      之情事時，尚難以舉發員警無法提出其他證據佐證，即認
      其所述不可採信，否則該未裝設科學儀器之路段，豈非陷
      入駕駛人得任意違規之狀態，自非妥適。而本件舉發員警
      戊○○於本院審理中既結證稱：伊當天雖有攜帶相機，但
      鏡頭之角度並無法同時拍下當時號誌及異議人闖紅燈之情
      形，且異議人當時車速很快，闖紅燈又是一剎那，同時通
      過路口之機車又不只1 部，所以伊來不及逐一以相機拍攝
      等語（參見本院卷第30、32頁），另異議人於本院審理中
      亦自承通過路口時之車速約60公里等語（參見本院卷第28
      頁），足見證人戊○○於取締本件交通違規時，確有因情
      況急迫而無法及時攝影取證之情形。是以，本件固除證人
      即本件查獲員警戊○○、丁○○之前揭結詞外，別無舉發
      照片或其他證據以直接證明異議人有前揭交通違規行為，
      然異議人前揭違規行為，既已據證人戊○○、丁○○於本
      院審理中結證明確，異議人於此亦未能提出上開證人有誤
      認或故意構陷之具體事證，復有證人甲○○、乙○○前揭
      結詞及現場圖、現場照片等間接證據足佐，是縱裁決機關
      僅能由舉發員警證明異議人之違規行為，而未能提出照片
      或其他證據證明，亦難認其未盡舉證責任，而遽認裁決機
      關之處分為不當，是異議人指稱並無證據證明其有闖紅燈
      之行為云云，亦殊不足採。
    (四)末依違反道路交通管理事件統一裁罰基準表之規定，機器
      腳踏車駕駛人行經有燈光號誌管制之交岔路口闖紅燈，而
      逾越應到案期限30日內到案聽後裁決者，應處罰鍰2,700
      元；查本件異議人係於到案期限（96年11月19日）後之96
      年11月20日始具狀向原處分機關提出陳述，有高雄市政府
      警察局96年11月4 日高市警交字第B00000000 號舉發違反
      道路交通管理事件通知單1 紙（參見本院卷第19頁）、違
      反道路交通管理事件不服裁決聲明異議案件移送書1 份（
      參見本院卷第2 、3 頁）及交通違規陳述單及查詢單1 份
      （附於原處分機關移送卷內）附卷可考，是原處分機關裁
      決異議人罰鍰2,700 元，與前揭規定並無相違，則異議人
      率稱原處分機關裁決異議人罰鍰2,700 元違反比例原則云
      云，亦難認為有據，自無足採。
五、綜上所述，本件事證明確，異議人於前揭時、地駕車行經有
    燈光號誌管制之交岔路口闖紅燈之違規行為確堪認定。從而
    ，原處分機關依前揭道路交通管理處罰條例第53條第1 項、
    違反道路交通管理事件統一裁罰基準及處理細則第43條、第
    44條、第67條暨違反道路交通管理事件統一裁罰標準表之規
    定，裁處異議人罰鍰2,700 元，並依同條例第63條第1 項第
    3 款規定，併予記違規點數3 點，核無違誤。異議人之異議
    ，為無理由，應予駁回。
據上論斷，應依道路交通案件處理辦法第19條，裁定如主文。
中　　華　　民　　國　  96　 年　    5　  月　  27    日
　　　　　　　　　交通法庭法　官　陳振嘉
以上正本證明與原本無異。
如不服本裁定，應於收受送達後5 日內向本院提出抗告狀。
中　　華　　民　　國　　97　　年　　5 　　月　　27　　日
                          書記官  顏宗貝
